臺灣彰化地方法院民事裁定
111年度消債更字第89號
聲  請  人  
即債務人    林璟翔  
相  對  人  
即債權人    華南商業銀行股份有限公司

法定代理人  張振芳  
代  理  人  陳仲偉  
相  對  人  
即債權人    台北富邦商業銀行股份有限公司

法定代理人  程耀輝  


相  對  人  
即債權人    國泰世華商業銀行股份有限公司

法定代理人  郭明鑑  
代  理  人  林志軒  
相  對  人  
即債權人    玉山商業銀行股份有限公司


法定代理人  黃男州  
代  理  人  林慧琪  
相  對  人  
即債權人    中國信託商業銀行股份有限公司


法定代理人  利明献  


相  對  人  
即債權人    萬榮行銷股份有限公司

法定代理人  呂豫文  
相  對  人  
即債權人    良京實業股份有限公司

法定代理人  平川秀一郎 



相  對  人  
即債權人    聖文森商榮昇資產管理股份有限公司台灣分公司

法定代理人  曾慧雯  

相  對  人  
即債權人    長鑫資產管理股份有限公司

法定代理人  潘代鼎  


相  對  人  
即債權人    元大國際資產管理股份有限公司

法定代理人  宋耀明  
代  理  人  葉紹明  
相  對  人  
即債權人    金陽信資產管理股份有限公司

法定代理人  陳雨利  
代  理  人  黃秀敏  
相  對  人  
即債權人    新光行銷股份有限公司

法定代理人  李明新  
代  理  人  鄭穎聰  
相  對  人  
即債權人    滙誠第二資產管理股份有限公司

法定代理人  莊仲沼  
上列當事人聲請消費者債務清理事件，本院裁定如下：
    主  文
債務人林璟翔自中華民國一一一年九月三十日上午十時起開始更
生程序。
本件更生程序之進行由辦理更生執行事務之司法事務官為之。
    理  由
一、聲請意旨略以：聲請人即債務人（下稱聲請人）林璟翔目前
    任職於協詮清潔企業社從事清潔工作，為日薪制，每月收入
    約新台幣(下同)21,100元，並領有中低收入戶政府津貼每月
    500元，但須支出個人必要生活費用14,079元及扶養母親3,5
    00元，而伊積欠相對人即債權人（下稱債權人）之債務總額
    為1,206,019元，經聲請前置協商，最大債權銀行國泰世華
    商業銀行（下稱國泰世華銀行)提供前置協商方案，分120期
    ，利率5%，每期清償2,540元之方案，惟聲請人仍有資產公
    司債務需處理，無法負擔此還款方案導致協商不成立，伊實
    有不能清償債務之情事，爰依法聲請更生等語。
二、程序方面：按債務人不能清償債務或有不能清償之虞者，得
    依本條例所定更生或清算程序，清理其債務；債務人無擔保
    或無優先權之本金及利息債務總額未逾1,200萬元者，於法
    院裁定開始清算程序或宣告破產前，得向法院聲請更生；債
    務人對於金融機構負債務者，在聲請更生或清算前，應向最
    大債權金融機構請求協商債務清償方案，或向其住、居所地
    之法院或鄉、鎮、市、區調解委員會聲請債務清理之調解，
    消費者債務清理條例（下稱消債條例）第3條、第42條第1項
    、第151條第1項分別定有明文。此係採前置協商主義，是債
    務人於協商程序中，自應本於個人實際財產及收支狀況，依
    最大誠信原則，商討解決方案。如終究不能成立協商，於聲
    請更生或清算時，法院審酌上開條文所謂「不能清償或有不
    能清償之虞」，允宜綜衡債務人全部收支、信用及財產狀況
    ，評估是否因負擔債務，而不能維持人性尊嚴之最基本生活
    條件，所陳報之各項支出，是否確屬必要性之支出，如曾有
    協商方案，其條件是否已無法兼顧個人生活之基本需求等情
    ，為其判斷之準據。經查，聲請人於提出本件更生之聲請前
    ，曾於民國111年6月向國泰世華銀行申請前置協商，最大債
    權人國泰世華銀行提供前置協商方案，分120期，利率5%，
    每期清償2,540元之方案，惟因聲請人尚有積欠無法納入前
    置協商之債務，致協商不成立，此有國泰世華銀行民事陳述
    意見狀、前置協商相關資料影本及協商不成立證明書附卷可
    憑（見本院卷第88頁至第102頁、第8頁)，足見債務人於提
    出本件更生之聲請前，已經前置調解程序，先予敘明。
三、再按，債務人無擔保或無優先權之本金及利息債務總額未逾
    1,200 萬元者，於法院裁定開始清算程序或宣告破產前，得
    向法院聲請更生；債務人不能清償債務或有不能清償之虞者
    ，得依消債條例所定更生或清算程序，清理其債務，消債條
    例第42條第1項、第3條各有明文。是以，本院自應綜合聲請
    人目前全部收支及財產狀況，評估其是否有「不能清償債務
    或有不能清償之虞」，作為是否裁准更生之判斷標準。又消
    債條例第45條第1項、第16條第1項前段分別明定：「法院開
    始更生程序之裁定，應載明其年、月、日、時，並即時發生
    效力」、「法院裁定開始更生或清算程序後，得命司法事務
    官進行更生或清算程序」。經查：
  ㈠聲請人每月收入及財產狀況：
    查聲請人自陳於目前任職於協詮清潔企業社從事清潔工作，
    為日薪制，每月收入約21,100元，並提出勞保投保資料、11
    1年1月至6月薪資袋影本等文件（見本院卷第13-1頁、第19
    頁至第21頁)，檢視協詮清潔企業社之薪資袋明細，聲請人1
    11年1月至6月日薪為1,400元，所領薪資分別為22,400元、2
    3,400元、22,000元、22,600元、22,800元、14,000元，平
    均為21,200元【計算式：(22,400＋23,400＋22,000＋22,600＋2
    2,800＋14,000)÷6＝21,200】。聲請人並提出中低收入戶證明
    及郵局存摺影本，每月領有中低收入戶補助500元（見本院
    卷第22頁至第25頁)。經核聲請人之稅務資料及財產清單、
    財團法人金融聯合徵信中心當事人綜合信用報告─債務清理
    條例前置協商專用債權人清冊、集中保管有價證券資料，聲
    請人於109、110年度綜合所得稅給付總額均為0元名下別無
    恆產，均互可勾稽（分見本院卷第61頁至第62頁及第13頁、
    第14頁至第18頁、第81頁至第87頁)。是本院審酌上情，堪
    信聲請人所陳為真實，故暫以聲請人111年1月至6月所領平
    均薪資加計每月所領津貼21,700元，作為計算聲請人目前償
    債能力之依據【計算式：(21,200＋500)＝21,700】。
  ㈡每月必要支出狀況：
  1.查聲請人自陳本件聲請前兩年內，每月必要支出費用有膳食
    費8,000元、電費1,000元、手機費699元、工會費2,580元、
    加油費600元、生活用品1,200元，合計為14,079元，並提出
    電費、電信費、加油發票及彰化縣小貨車裝運業職業工會繳
    費單據等影本為證。雖未見其提供所有關於上開金額支出全
    部憑證為據，惟按債務人必要生活費用，以最近一年衛生福
    利部或直轄市政府所公告當地區每人每月最低生活費1.2倍
    定之，消債條例第64條之2第1項定有明文。而衛生福利部公
    告111年度臺灣省平均每人每月最低生活費14,230元，乘以1
    .2倍即為17,076元，是依上揭說明，債務人主張其每月個人
    必要生活費用以14,079元計算，低於衛生福利部所公告之金
    額，尚屬合理。
　2.另聲請人陳明住於母親家，需負擔母親莊牡丹之扶養費每月
    3,500元，並提出戶籍謄本、親屬系統表為證（見本院卷第7
    5頁、第108頁、第108-1頁)。惟按受扶養者之必要生活費用
    ，準用第1項規定計算基準數額，並依債務人依法應負擔扶
    養義務之比例認定之。消債條例第64條之2第2項定有明文。
    聲請人陳報莊牡丹之子女共5人，依法子女均應負擔扶養義
    務，是莊牡丹每月扶養費用17,076元應由5名子女分擔，每
    人3,415元（計算式：17,0765≒3,415），聲請人主張母親
    扶養費用應以3,415元計算，逾此部分之費用，不應准許。
    從而，聲請人之每月必要支出費用應為17,494元（計算式：
    14,079＋3,415＝17,494)。
  ㈢循此，以聲請人每月平均收入21,700元，扣除其每月個人必
    要生活費用及扶養費支出17,494元，每月剩餘4,206元（計
    算式：21,700－17,494＝4,206）。審酌債權人所陳報之債務
    總額達3,030,801元【計算式：55,000＋42,752＋55,000＋37,3
    43＋49,372＋107,000＋22,000＋571,004＋104,000＋1,500,885＋2
    45,167＋85,538＋132,078＋23,662＝3,030,801】，約需約60.0
    4年方可悉數清償完畢【計算式：3,030,801÷4,206÷12≒60.0
    4】，若再加上利息、違約金後，還款期間勢必更長。而聲
    請人現年已46歲，距法定退休年紀僅餘約19年，堪認聲請人
    之收支能力與經濟狀況已有不能清償債務之情事，而有藉助
    更生制度調整其與債權人間之權利義務關係而重建其經濟生
    活之必要，自應許聲請人得藉由更生程序清理債務。
四、從而，本件聲請人有不能清償其債務之情事，有藉助更生制
    度調整其與債權人間之權利義務關係，以重建其經濟生活之
    必要；復本件查無消債條例第6條第3項、第8條或第46條各
    款所定駁回更生聲請之事由存在，債務人之無擔保或無優先
    權之債務總額亦未逾1,200萬元，則債務人提出本件更生之
    聲請，當屬有據，揆諸首揭說明，應予開始更生程序，並命
    司法事務官進行本件更生程序，爰裁定如主文。
中　　華　　民　　國　　111 　年　　9 　　月　  30　　日
              民事第二庭    法　　　官　王姿婷
上為正本係照原本作成。
本件不得抗告。
本裁定已於111年9月30日上午10時整時公告。
中　　華　　民　　國　　111 　年　　9 　　月　　30　　日
                            書　記　官　謝志鑫